【裁判字號】    94,簡更一,11
【裁判日期】    950428
【裁判案由】    俸給
【裁判全文】
臺北高等行政法院判決
                                    94年度簡更一字第11號
原      告  甲○○
被      告  行政院海岸巡防署
代  表  人  乙○○署長）住同.
訴訟代理人  丙○○
            己○○
            戊○○
參  加  人  行政院人事行政局
代  表  人  周弘憲（局長）住同上
訴訟代理人  丁○○
上列當事人間因俸給事件，原告不服中華民國92年5月30日本院9
2 年度訴字第857 號判決，提起上訴，經最高行政法院廢棄發回
，本院更為判決如下：
    主  文
訴願決定及原處分撤銷。
被告應給付原告新台幣壹拾肆萬陸仟肆佰元。
訴訟費用由被告負擔。
    事  實  及  理  由
一、被告代表人原為王郡，民國（下同）93年5 月20日變更為許
    惠祐，又於95年1 月25日變更為乙○○；參加人代表人原為
    李逸洋，94年2 月1 日變更為張俊彥，95年1 月25日變更為
    周弘憲，迭經變更後之代表人具狀聲明承受訴訟，核無不合
    ，應予准許。
二、按「有左列情形之一者，訴之變更或追加，應予准許：一、
    …三、因情事變更而以他項聲明代最初之聲明。…」，行政
    訴訟法第111 條第3 項第3 款定有明文。本件原告起訴之初
    原請求「(一)訴願決定、原處分均撤銷。並命被告返還原告新
    台幣（下同）五萬五千二百元。(二)被告應給付原告自九十一
    年一月起之軍醫勤務加給」；嗣於更審中，因原告已於民國
    94年2 月15日退伍，而變更其訴之聲明為「原處分及訴願決
    定均撤銷，被告應給付原告14萬6 千4 百元」。經查原告已
    已於94年2 月15日退伍，則其在任期間之職務性質、俸給數
    額已可確定，如判決結果認定系爭之撤銷處分為違法，則被
    告應法應核給原告之加給數額亦可確定，則原告就部分聲明
    予以變更，而以一般給付之訴之形態提起，符合前揭法律規
    定，自應准許，爰就其最後之聲明而為審判，合先敘明。
三、事實概要：原告於民國89年1月28日由憲兵司令部納編至被
    告行政院海岸巡防署，因納編前後均從事與醫療保健政策、
    衛生勤務管理相關工作，經被告核准支領國軍軍醫勤務加給
    。嗣以應否繼續支領國軍軍醫勤務加給發生疑義，經被告於
    90及91年間向參加人函請釋示並建請關於被告及所轄機關隨
    同業務移撥之軍醫等人員，准予繼續沿用國防部相關規定，
    支領相關勤務加給至調職或離職從事非相關職務為止。經參
    加人以91年1月25日局給字第0910001599號書函復被告並副
    知審計部，略以被告原支領國軍軍醫軍官勤務加給之人員，
    新任職務不合國軍軍醫軍官勤務加給支給規定之支領要件，
    不能繼續支領各該加給等語。審計部乃據以91年2月20日台
    審部臺字第910443號函請被告依參加人釋示辦理，並按該部
    規定格式查填88年下半年及89年度、90年度溢領加給收回情
    形見覆。被告乃以91年4月30日（91）署人給字第091000629
    9號書函請被告所轄海岸巡防總局依審計部上函辦理89年及9
    0年不合支領軍醫等勤務加給人員溢領收回，並副知原告應
    追繳89年2月至90年12月軍醫加給計新臺幣（下同）55,200
    元。被告所轄海岸巡防總局據以91年5月17日（91）岸人考
    字第0910008977號函通知該局後勤組協助督促原告辦理繳回
    上項金額。原告不服，提起訴願，遭決定駁回，遂向本院提
    起行政訴訟，復遭判決駁回，原告亦不服，提起上訴，經最
    高行政法院廢棄原判決，發回本院重新審理。
四、原告起訴意旨略以：
  (一)原告原任職於憲兵司令部，89年1月28日納編至被告所轄單
    位，查其成立係納編原具有軍、警、文、關務等四類身分之
    人員，其中軍職人員係由前國防部所轄海岸巡防司令部及國
    軍其他單位人員所納編。關於軍醫人員於移編前及納編後均
    從事與醫療行政相關之職務者，依行政院海岸巡防署組織法
    第21條明定，其「權利義務，除本法有特別規定外，依各該
    人員身分之相關法律規定辦理」，據此，原告依上開規定支
    領「軍醫勤務加給」，於法洵屬有據。
  (二)按「國軍勤務性個別給與支給規定」及相關規定意旨以，支
    領者均需同時具備：占該項勤務編制職缺取具該項勤務
    專長（技能）及實際服行該項勤務等要件，方能支領是項
    勤務性加給。查「占該項勤務編制職缺」係以該項職務「編
    制專長」認定是否為軍醫職缺，亦即「編制專長」前二碼是
    否為「8A」，並非單以職稱判斷，惟查行政院海岸巡防署組
    織法第12條至第16條規定及海岸巡防總局組織條例第6條至
    第9條規定所稱之「職務」，其職務悉以簡、薦、委任等官
    等及職等或將、校、尉官等為區分職務之標準。
  (三)又現行國防部參謀本部組織條例及其施行細則規定，所有非
    主官（管）職務均列「參謀」職稱，且其中並未明定可另訂
    軍制編裝表，惟國防部仍依以往作業方式針對參謀本部另訂
    軍制編裝表，所有職稱均與不同於組織條例之規定，並以編
    制專長區分各項勤務加給，此外其編裝表之核定權責專屬國
    防部長，其層級與被告代表人位階相同；再查國家安全局亦
    為軍文職併用之機關，其組織法所定之各項非主管職務，均
    係參照一般行政機關所適用之科員、隊員、編審等職稱，惟
    為維護軍職人員權益及順利推動各項人事作業，該局亦另行
    訂定軍制編裝表，其軍職人員各項加給之支領亦依國防部所
    訂相關規定辦理。國防部參謀本部及國家安全局與被告均為
    軍文併用機關，而被告未如前者訂定軍制編裝表，顯不合理
    。
  (四)次查國防部所轄機關（單位）之職缺均依「國軍人員分類作
    業程序」之規定，訂定軍職專長項目，以說明各項職務之性
    質、任職人員應具條件及相關事宜，力求符合依個人主要專
    長任職為原則。又按「國軍上校以上軍官外職停役轉任公務
    人員檢覈規定」明定，上校以上軍官辦理外職停役申請轉任
    檢覈者，應繳交原任軍職專長令。被告依上開規定，比照國
    防部之作法而訂定被告所轄各處、室、中心職缺之軍職專長
    ，復因前海岸巡防司令部於被告籌設期間，即研訂日後被告
    所轄各處、室、中心職缺之軍職專長，並由被告會請各單位
    提供修訂意見，簽經被告代表人核定據以施行（按：其中科
    員、專員等職稱係配合行政機關通例於組織法明定）。惟其
    中原告之職缺，因被告編成時發布之編制專長代號為「DA1A
    （科員）」，與原告所任職務專長「8A12（軍醫行政官）」
    顯不相符，是以日後另經被告明令發布更正編制專長，以符
    專長任職原則並維護原告軍職經歷延續之完整。且被告為辦
    理其所轄機關軍職人員之專長核授作業，特於90年2月23日
    以（90）署人軍一字第0900002383號函請國防部同意授權，
    由被告自行依權責核定所轄軍職人員之專長及辦理相關作業
    ，經獲國防部以90年3月22日（90）易旭字第3820號函復同
    意辦理在案，且國防部自90年7月1日起，亦要求全面核授軍
    職人員（含國防部所轄及部外單位）所任職務之專長令，並
    須賡續核授，俾辦理軍職人員退伍轉任備役人員之動員整備
    作業。如上所述，被告業依規定完備各項程序，倘若經被告
    核可其所轄各單位人員之各項職務編制表仍不具法定效力，
    則被告及其所轄機關自成立以來，依法據以發布之各項軍職
    人員之人事命令，豈非毫無效力可言？
  (五)原告自73年3月1日任官時起，即擔任前軍管區司令部（現國
    防部後備司令部）臺南縣團管區司令部之軍醫行政官，迄今
    已先後出任軍醫行政官、軍醫官、醫務所主任、軍醫參謀官
    及後勤官（國軍精實案後調佔職缺，亦係辦理軍醫參謀業務
    ）等職務及專長，嗣並於89年及90年間至臺大醫學院醫院管
    理研究所學分班進修結業，當然符合擔任軍醫專長職務之資
    格。
  (六)原告前於憲兵司令部後勤處（因國軍精實案由原軍醫組裁併
    納入）期間，主辦軍醫行政參謀作業，並領有軍醫加給在案
    ，納編被告機關後任職其所轄海岸巡防總局後勤組補保科，
    獨立承擔原總部級軍醫組數人編制之醫療業務，除須負責各
    項醫療體檢等作業外，亦負責規劃各地區醫務單位作業準則
    及程序，並予以定期督導，長期以來並積極協調外交部、衛
    生署、中央健康保險局等單位解決該署偏遠地區（東、南沙
    地區）之醫療業務，近期負責監察院調查國防部及被告「軍
    中醫療人權之保障案」規劃及督導案，所涉業務皆較原軍管
    區司令部軍醫組業務為廣。
  (七)準此，原告事實上已具備「占該項勤務編制職缺」、「取具
    該項勤務專長」及「實際服行該項勤務」等三要項。查被告
    編成人員身分種類之多居我國各行政機關之冠，自不宜與其
    他行政機關等同視之。依行政院海岸巡防署組織法第21條規
    定，被告及其所轄機關成立時，由其他機關納編人員之權利
    義務，除本法有特別規定外，依各該人員身分之相關法律規
    定辦理；同法第23條規定，被告及所轄機關人員之任用及管
    理，另以法律定之。惟於上開有關人員任用及管理之法律未
    施行前，被告及所轄機關新進人員之任用及管理，仍依各該
    人員相關法令辦理。查被告目前仍未訂頒其人員任用及管理
    之法律，依上開規定意旨，自應援引納編人員依其原有身分
    應適用之法令，以辦理其任用及管理業務，始屬適法。
  (八)被告機關成立時，對於原告等移撥至被告所轄機關任職之軍
    職人員，確曾保證其在原國防部所轄單位任職時所支領待遇
    及各項加給均不會減少，原告乃基此信賴而至被告所轄機關
    任職，嗣後並經被告核准支領國軍軍醫軍官勤務加給有案，
    則被告或參加人縱以關於先前支付原告自89年2 月起至90年
    12月止國軍軍醫軍官勤務加給之授益處分有撤銷或廢止之必
    要，亦應說明被告有如何信賴不值得保護之情形存在，並依
    行政程序法第120 條或第126 條之規定，給予合理之補償，
    方屬適法。
  (九)況行政院89年5 月8 日台89人政給字第210452號函，對於原
    海岸巡防司令部（含團管部）及國軍各單位轉至被告所轄機
    關服務人員「因受職缺因素限制」，造成高階低佔或原任主
    管調為非主管之軍職人員，已同意准予補足其差額並隨同待
    遇調整而併銷。則原告之情形，倘即如被告及參加人所稱，
    亦係受被告所轄機關職缺因素之限制，致無法支領相關國軍
    勤務加給，則原告究有如何迥異於上開軍職人員之情形，而
    須由被告以追繳方式處理，亦未見被告及參加人提出說明，
    則渠等對於原告之處置顯已違反行政程序法第6 條平等原則
    之規定，原審亦未明察，均有違法之處。
  (十)惟原告為軍職人員，並非文職人員，無須向銓敘部辦理職務
    歸系及銓審事宜，且原告雖佔被告組織內之科員職缺，但目
    前仍係軍職，軍職之編制專長在被告機關自不可能再以文職
    之科員職缺任用，亦即文職之科員並無與國軍相同之資訊編
    制相同之任用編制專長，亦即不可能強將文職職缺，硬扣軍
    職軍醫勤務加給要件之規定，以致於二者格格不入，是以該
    「占該軍醫勤務編制職缺」要件，在國軍納編人員，顯係抵
    觸組織法第21條法律規定意旨，自無從適用，另被告及參加
    人未體認上開被告組織法第21條規定之「相關法律規定辦理
    」之意旨，係以保障納編人員之權益為考量，逕以文官體制
    之職缺職稱，作為上開規定（軍職人員）所謂「佔軍醫編制
    職缺」之認定依據，以致原告等納編人員減薪之不利後果，
    核其處分實有可議之處。故本件被告91年4 月30日（91）署
    人給字第0910006299號書函（關於原告部分）之行政處分，
    已有認事用法之違誤，訴願決定未予糾正，亦有未合。原告
    執以指摘，為有理由。
  (十一)被告依據91年4 月30日（91）署人給字第0910006299號書函
    ，收回原告已領之軍醫勤務加給5 萬5 千200 元；另自91年
    1 月起至94年2 月15日原告退伍止，被告應給付之軍醫勤務
    加給為9萬1千200元。
  (十二)為此，請求原處分及訴願決定均撤銷，被告應給付原告14萬
    6 千4 百元。
四、被告答辯則以：
  (一)本件因事涉人員待遇支給相關法規之適用，係屬參加人行政
    院人事行政局之主管業務，為求慎重起見，審計部於90年7
    月23日以台審部壹字第904430號函請參加人，就被告及所轄
    機關支領各項勤務加給26人（軍醫加給3 人、資訊加給16人
    、空勤加給3 人及教官加給4 人）涉有疑義部分釋示。而原
    告因組織變革致影響其待遇，被告基於組織運作及法律信賴
    保護原則，提出准予繼續支領軍醫加給之申復說明如次：
    1.90年11月23日署人給字第0900015609號函略以，原告納編
      前任職憲兵司令部後勤處，辦理軍醫行政參謀業務，並支
      領軍醫加給有案，納編後任職被告所轄海岸巡防總局後勤
      組，辦理關於醫療保健政策、衛生醫療勤務等業務，其納
      編前後之單位及工作性質均相同。
    2.91年1月15日署人給字第0910000006號函略以，依行政院
      海岸巡防署組織法第21條及第23條規定，被告及所轄機關
      納編及新進人員之權利義務及任用管理，除本法有特別規
      定外，在被告任用及管理法律未施行前，仍依其原各該相
      關法令辦理。為利人員之任用與管理，爰訂定被告各單位
      軍職專長職務對照表，並控留組織法律相當職缺予以佔用
      。另就法律信賴保護原則學理而言，行政行為應以保護正
      當合理之信賴為原則。行政機關之行政行為，應使人民對
      其合法性與持續性產生信賴。當無明顯的事由足以證明此
      信賴與公共利益相違背時，應對其予以適當保護，並受存
      續保障。
  (二)參加人4次解釋均認原告不合支領軍醫勤務加給。
  (三)被告辦理停發原告之軍醫勤務加給，至於是否追繳溢領加給
    ，按審計部二次函，略述如次：
    1.90年10月11日台審部壹字第906688號函略以，請依參加人
      90年9月25日函釋辦理，並附被告及所轄機關軍職人員不
      合支領軍醫、資訊及教官勤務加給收回清單，查填溢領加
      給收回情形。
    2.91年2月20日台審部壹字第910443號函略以，被告所轄海
      岸巡防總局一、二等士官長因占缺情形與規定欠合，經參
      加人釋示在案，且依據公務人員俸給法第17條規定，俸給
      未經權責機關核准而自定標準支給或不依規定標準支給者
      ，審計機關應不准核銷，予以追繳；並查填溢領加給收回
      情形。
  (四)末查，被告係依前開規定，執行不合支領人員該項勤務加給
    之停發與溢領加給收回，是以，本件如權責機關同意渠等恢
    復支領勤務加給，被告自當配合撤銷原行政處分。
  (五)另參加人93年7 月5 日局給字第0930022713號函略以：本署
    及所屬機關成立後，隨同業務移撥或新進之軍職人員，如符
    合「國軍資訊軍官勤務加給支給規定」第1 點規定所列(1)佔
    資訊編制職缺、(2)取具所佔職缺資訊管理軍職專長、(3)實際
    從事電腦硬、軟體、網路工作及自動資料處理作業之軍官等
    三要件，依「行政院海岸巡防署組織法」第21條規定，合於
    支領是項資訊軍官勤務加給。上開「佔資訊編制職缺」要件
    之認定標準，參酌鈞院針對91年度訴字第5120號及同年度訴
    字第5265號判決所持之法律見解，除衡酌所任職務之職稱外
    ，尚得以該項職務之軍職「編制專長」作為判斷之準據，未
    來被告及所轄機關針對所屬軍職人員所任職務是否符合資訊
    編制之職務，其認定標準亦請依上開鈞院之見解辦理。復查
    「國軍勤務性個別給與支給規定」第1 點規定：「1 、國軍
    勤務性個別給與（各項勤務加給等）支領應具備之基本條件
    如下：(1)佔該項編制職缺之國軍官兵。(2)具有該項勤務專長
    （技能）者。(3)實際服行該項勤務者」，是以，被告及所轄
    機關納編之軍職人員，仍應符合佔各該編制專長職缺、取具
    該項勤務專長並實際服行該項勤務等三要件，方符繼續支領
    各項勤務性加給。
  (六)茲就被告及所轄機關軍職人員是否符合前開「國軍勤務性個
    別給與支給規定」及國軍各項勤務性加給支給規定所列有關
    「佔該項編制職缺」、「具有該項勤務專長（技能）」及「
    實際服行該項勤務」等三項要件之認定標準，分述如下：
    1.佔該項編制職缺：經參照前開鈞院91年度訴字第5120號、
      92年度訴字第68號、第190號及同年度簡字第712號判決意
      旨，亦得依被告及所轄機關核定之各該職務之「軍職編制
      專長」判斷。亦即依國防部92年3月17日睦瞻字第0920001
      922號令規定，「國軍軍醫軍官勤務加給支給規定」中有
      關衛生醫療部門編制職缺之定義，應依照國軍人員分類作
      業程序手冊對軍職專長之規範，凡軍職專長編號第一位數
      字為「8」（衛生醫療部門）及軍職專長編號第一、二位
      數字為「CC」（軍醫指揮管理職類），方符合支領軍醫加
      給編制職缺之要件。
    2.具有該項勤務專長（技能）：依被告及轄機關軍職人員取
      具之「軍職專長」判斷。
    3.實際服行該項勤務：以實際服行之國軍各項勤務判斷。以
      軍醫加給之支給為例，依現行「國軍軍醫軍官勤務加給支
      給規定」中所稱「軍（獸）醫勤務」之內涵（範圍），經
      洽據國防部說明並參酌「國軍人員分類作業程序」針對衛
      生醫療部門職務之分類現況，軍（獸）醫勤務之內涵除實
      際醫療行為外，似尚包括其他各種醫勤、醫教、護理等軍
      醫行政行為。
  (七)綜上所述，原告原於憲兵司令部後勤處任「後勤官」職務之
    編制專長為後勤官（4A13），移撥至被告所轄海岸巡防總局
    後勤組補保科，其所任科員職務之編制專長為軍品管理官（
    4B53），似不符合前述支領是項軍醫勤務加給之要件（嗣該
    總局於90年7 月1 日修訂所屬各組、室、中心人員之編制專
    長，始將其改為軍醫行政官「8A12」）。是以，本件最高行
    政法院認為「上訴人原於憲兵司令部後勤處擔任後勤官，並
    非佔軍醫編制職缺，惟其當時領有軍醫加給，茲納編海巡署
    後，仍擔任同類職務辦理相同業務．．．，在相同條件下，
    上訴人所受待遇較納編前反而不利，與行政院海岸巡防署組
    織法第21條規定意旨不符．．．」之理由，是否有以原違法
    之行政處分，誤作為信賴基礎之嫌，似仍待商榷。本件事涉
    待遇主管機關參加人之權責，如經權責機關同意原告支領是
    項加給，被告自當配合辦理。
  (八)為此，請求駁回原告之訴。
五、參加人主張之理由：
  (一)查海巡署組織法第21條規定：「前條納編人員之權利義務，
    除本法有特別規定外，依各該人員身分之相關法律規定辦理
    」，復查「國軍勤務性個別給與支給規定」第一點規定：「
    一、國軍勤務性個別給與（各項勤務加給等）支領應具備之
    基本條件如下：(一)佔該項編制職缺之國軍官兵。(二)具有該項
    勤務專長（技能）者。(三)實際服行該項勤務者」，是以，該
    署及所轄機關納編之軍職人員，仍應符合佔各該編制專長職
    缺、取具該項勤務專長並實際服行該項勤務等三要件，方符
    繼續支領各項勤務性加給，合先陳明。
  (二)其餘理由同前被告主張之理由(六)、(七)。
  (三)為此，請求駁回原告之訴。
六、本院判斷如下：
  (一)按行政院海岸巡防署組織法第21條規定：「納編人員之權利
    義務，除本法有特別規定外，依各該人員身分之相關法律規
    定辦理」；第23條第1 項、第2 項規定：「本署及所屬機關
    人員之任用及管理，另以法律定之」、「前項人員任用及管
    理法律未施行前，本署及所屬機關新進人員之任用及管理，
    仍依其原各該相關法令辦理」。考該規定立法之意旨，在於
    被告成立之初，因納編人員各具軍、警、海關及公務人員不
    同機關身分，為保障各不同體系人員之俸給、職等或其他待
    遇，在被告組織法無另外就權利義務事項作特別規定者，納
    編人員應不受納編影響，仍依各該人員身分之相關法律規定
    辦理。是以在適用各該納編人員身分之相關法律規定時，應
    注意納編人員之權利義務不至受損，首應指明。而遍觀行政
    院海岸巡防署組織法，對於納編人員之俸給此一關係權利義
    務事項並未有任何規定，自應依各該人員以其原職務所應適
    用之俸給相關法律規定辦理。本件原告原於憲兵司令部後勤
    處擔任後勤官，於納編後擔任被告所轄海岸巡防總局後勤組
    補保科科員，其權利義務之準據，揆諸上開規定，即應依適
    用其納編前所屬之軍事體系之規定以為斷。
  (二)次按89年12月6 日修正公布（自89年12月16日起施行）前、
    後之「兵役法施行法」第81條、第51條分別規定：「軍人在
    營退伍及復員之給與另定之」、「軍人現役期間、退伍及復
    員之給與，由行政院定之」。又經行政院台81人政肆字第19
    5657號函核定之「軍醫勤務加給標準表」載明區分甲、乙兩
    種加給，乙種為2,400 元，需具備「除甲種以外人員，任官
    軍醫官科具有軍（獸）醫軍職專長，佔軍（獸）部門編制職
    缺，實際服行軍（獸）醫勤務之軍醫人員」。另經行政院90
    年4 月10日台90人政給字第6732號函核定之「國軍軍醫軍官
    勤務加給」第1 點規定資格條件為「．…2.乙種：任官軍醫
    官科，占衛生醫療部門編制職缺，取具編制軍（獸）醫軍職
    專長，並實際服行軍醫勤務之軍（獸）醫勤務之軍醫軍官」
    。另「國軍勤務性個別給與支給規定」第1 點規定：「1 、
    國軍勤務性個別給與（各項勤務加給等）支領應具備之基本
    條件如下：(1)佔該項編制職缺之國軍官兵。(2)具有該項勤務
    專長（技能）者。(3)實際服行該項勤務者」（以上見本院前
    審卷第42-44 頁）。則原告之新職應符合上開各規定所揭櫫
    之專長、佔缺、實際從事專長職務等三要件，始得領取軍醫
    勤務加給。
  (三)查原告主張其自73年3 月1 日任官時起，即擔任前軍管區司
    令部（現國防部後備司令部）臺南縣團管區司令部之軍醫行
    政官，迄今已先後出任軍醫行政官、軍醫官、醫務所主任、
    軍醫參謀官及後勤官（國軍精實案後調佔職缺，亦係辦理軍
    醫參謀業務）等職務，於憲兵司令部後勤處期間，仍主辦軍
    醫行政參謀作業，並領有軍醫加給在案，其於納編被告機關
    前後均為軍職人員。又其學有專長，於89年及90年間至臺大
    醫學院醫院管理研究所學分班進修結業等事實，為兩造所不
    爭。是原告自已符合前揭專長、實際從事專長職務等二項要
    件。有爭執者，厥為原告經納編後之新職即被告所轄海岸巡
    防總局後勤組補保科科員，是否屬於「佔該項編制職缺」？
  (四)原告新任職務為被告所轄海岸巡防總局後勤組補保科科員，
    代號為「DA1A」，此有該局89年2 月18日（89）岸人規字第
    4 號令附卷可憑（見本院前審卷第46頁）；另其原於憲兵司
    令部後勤處任「後勤官」職務之編制專長號碼，依憲兵司令
    部88年10月12日統定字第14025 號令之記載為「4A13」，
    （見本院前審卷第50頁背面）。即原告新任、原任之職務固
    均與國防部92年3 月17日睦瞻字第0920001922號令規定，「
    國軍軍醫軍官勤務加給支給規定」中有關衛生醫療部門編制
    職缺之定義，應依照國軍人員分類作業程序手冊對軍職專長
    之規範，凡軍職專長編號第一位數字為「8 」（衛生醫療部
    門）及軍職專長編號第一、二位數字為「CC」（軍醫指揮管
    理職類），方符合支領軍醫加給編制職缺之要件，有所不符
    。惟本件爭點乃在原告經納編後之新職，是否該當於前揭軍
    醫勤務加給標準表所載之「佔軍（獸）部門編制職缺」，國
    軍軍醫軍官勤務加給規定之「占衛生醫療部門編制職缺」，
    及國軍勤務性個別給與支給規定之「佔該項編制職缺」？查
    被告人事處於經辦本件爭議之91年1 月15日內部簽呈中，自
    承「(二)…上開規定，在本署成立前原來為軍職之人員，在本
    署成立後納編者，仍然是軍職人員，在其未取得公務人員任
    用資格依法轉任公務人員以前，其原來的軍職人員身分應仍
    維持不變，其俸給待遇仍應依國防部相關規定辦理。(三)復查
    本署自籌組到成立，其作業期程未達1 年，囿於時間因素限
    制影響，本署及所屬機關組織法律之設計規劃較為匆忙，以
    致造成本署組織編制職務職稱設計與軍職人員派任配置無法
    結合（無軍職專長名稱），因此，為利本署及所屬機關納編
    及新進人員之任用及管理，爰參採國防部『國軍人員分類作
    業程序』訂定本署及所屬機關軍職人員軍職專長職務對照表
    ，以說明各項職務之性質、應具條件及相互關係，並經簽奉
    核定於民國89年5 月29日以本署（89）署人軍一字第890039
    2700號函發布施行在案。並於90年9 月6 日（90）署人考字
    第0900011047號修正是項對照表，將軍職人員之職務專長名
    稱予以將納入填註，俾與本署組織法規定之職稱相對應。(五)
    依前揭相關規定，在本署專屬人事法律未制定施行前，本署
    及所屬機關納編軍職人員，因其未具公務人員任用資格，致
    任用、管理及權利義務均仍依國軍相關法令規定辦理；為利
    人員之任用與管理，爰訂定本署各單位軍職專長職務對照表
    ，並控留組織法律相當職缺予以佔用」（見原處分卷第19-2
    0 頁），而上開簽呈所提及之90年9 月6 日（90）署人考字
    第0900011047號修正之「行政院海岸巡防署海岸巡防總局軍
    職專長對照表」，後勤組補保科之科員編制專長為「軍醫行
    政官8A12」（見本院卷第59頁）。由上開簽呈內容即知被告
    組成之過程中，因時間倉促，對於成員之職務編制有未能與
    軍職系統配合之處。是以，關於原告經納編後之新職究竟是
    否屬於前述國防部92年3 月17日睦瞻字第0920001922號令中
    所稱之「衛生醫療部門」，即不能徒以其納編後新職之職稱
    或代號予以推論。而被告既已以90年9 月6 日（90）署人考
    字第0900011047號修正「行政院海岸巡防署海岸巡防總局軍
    職專長對照表」，已列後勤組補保科之科員編制專長為「軍
    醫行政官8A12」，足認原告自始所佔之職缺即為軍醫行政官
    之職缺，只不過在機構改制之過程中作業疏漏未予編列而已
    。故不能牽就機關改制過程之疏漏，徒憑形式認斷原告所佔
    之職缺為何。
  (五)至於被告及參加人指原告原於原於憲兵司令部後勤處任「後
    勤官」職務之編制專長號碼為「4A13」，而非「8A12」，即
    非佔軍醫職缺，憲兵司令部原核予原告軍醫勤務加給，乃屬
    違法，即不能以違法之行政處分作為信賴之基礎云云。惟查
    ，本件之爭點乃在原告納編後之新職應該當於軍職系統中何
    等編制，以為軍醫勤務加給之核發與否之準據，非以原告納
    編前之職務為準據，是本件實與其納編前原任職務無涉。
七、綜上所述，本件被告91年4 月30日（91）署人給字第091000
    6299號書函關於原告部分，就原核給原告軍醫勤務加給之處
    分所為之撤銷處分，即有不當，訴願決定未予糾正，亦有未
    合。原告執以指摘，為有理由，應悉予撤銷。則原告依據原
    被告所為准予核發軍醫勤務加給之處分，自已享有公法上之
    債權，即得向被告請求其在職期間89年2 月1 日迄92年2 月
    16日之軍醫勤務加給計146,400 元。本件原告請求判如其聲
    明，即屬有據，應予准許。
據上論結，本件原告之訴為有理由，爰依行政訴訟法第233條第1
項、第236條、第98條第3項前段，判決如主文。
中    華    民    國    95    年     4    月   28     日
                                第七庭法  官  李  玉  卿
上為正本係照原本作成。
本件以訴訟事件所涉及之法律見解具有原則性者為限，始得於本
判決送達後20日內向本院提出上訴狀並表明上訴理由，如已於本
判決宣示後送達前提起上訴者，應於判決送達後20日內補具上訴
理由（均按他造人數附繕本），且經最高行政法院許可後方得上
訴。
中    華    民    國    95    年    4     月    28    日
                                      書記官  楊  怡  芳


司法院資訊處製作；財團法人民間司法改革基金會備份。
